【裁判字號】    95,聲再,12
【裁判日期】    950126
【裁判案由】    貪污治罪條例等
【裁判全文】
臺灣高等法院刑事裁定                  95年度聲再字第12號
再審聲請人
即受判決人  甲○○○
再審聲請人
即受判決人
之配    偶  乙○○
共同選任辯護人  李吉隆律師
上列聲請人等因甲○○○貪污治罪條例案件，對於最高法院94年
度台上字第7191號確定判決（ 本院92年度上更(二)字第544號、臺
灣桃園地方法院85年度訴字第 863號、臺灣桃園地方法院檢察署
84 年度偵字第11294號、13695號、15112號，85年度偵字第7492
號、7895號），聲請再審，本院裁定如下：
    主  文
再審之聲請駁回。
    理  由
一、聲請意旨略稱：聲請人對最高法院九十四年度台上字第七一
    九一號確定判決、臺灣高等法院九十二年度上更(二)字第 544
    號判決，依刑事訴訟法第四百二十條第一項第六款之規定聲
    請再審，其理由如下：
    (一)、共犯劉奕政在原審八十四年他字第二七七號卷第十二頁
        將三成佣金括號稱（約十五萬元），在八十四年偵字第
        一一二九四號卷十八頁反面則將三成佣金稱為約三十萬
        元，在同一犯罪事實中，有十五萬及三十萬互異之情形
        。如真有回扣十五萬元就是十五萬元，不會說是「約」
        十五萬元，三十萬元就是三十萬元，不會說「約」三十
        萬元，尤其不會把十五萬元說成「約三十萬元」，由此
        可證並沒有回扣，或沒有送回扣給聲請人甲○○○。原
        確定判決未審酌「約」字代表意義，由於「約」字是事
        後增加的，並在增加時捺指印，原筆錄究係何時作成，
        修改加字是在何時，何以會讓劉奕政增加「約」字，請
        調閱調查局保存之錄音帶，即可證聲請人之無罪。
    (二)、又其餘已確定共犯於九十三年一月八日高院九十二年上
        更二字第五四四號供稱劉奕政說是要給代表選舉用的，
        但是結果沒有拿來，且聲請人並未競選連任，有桃園市
        公所八十五年十月十一日桃市民教國字第八五○四○○
        七二號函受文者稱其餘三人為代表，稱聲請人甲○○○
        為「女士」非代表可證，既未選舉，即無競選費用，就
        無政治獻金，就不必送錢。
    (三)、劉奕政並非公司掌門人，其妻林慧馨擔任出納才是掌門
        人，其妻管錢且管得嚴，致劉奕政為賺私房錢乃溢報薪
        水，故蕭辛桐、邱創勳、黃宗詩、楊春風等四人未收回
        扣，都被劉奕政向其妻冒報帳上有回扣，實為劉奕政之
        私房錢，聲請人甲○○○之情形亦同。劉奕政妻林慧馨
        記載收入，為求收支衡平，我們將之列入劉奕政之薪水
        ，亦因虛列太多，其妻生氣與劉吵架，顯見送回扣不實
        在，私房錢才是真的。劉奕政之妻林慧馨不恥其夫冒報
        回扣，陷代表入罪，憤而離婚，請向戶政事務所調閱戶
        籍謄本及離婚協議書可證，由離婚、夫妻吵架證明劉奕
        政中飽私囊誣指甲○○○收回扣十五萬元。原確定判決
        就上開重要有利而新發現之證據漏未斟酌，有刑事訴訟
        法第四百二十條第一項第六款發見確實之新證據，足認
        受有罪判決之人應受無罪之判決而聲請再審云云。
二、按「聲請再審，由判決之原審法院管轄。判決之一部曾經上
    訴，一部未經上訴，對於各該部分均聲請再審，而經第二審
    法院就其在上訴審確定之部分為開始再審之裁定者，其對於
    在第一審確定之部分聲請再審，亦應由第二審法院管轄之。
    判決在第三審確定者，對於該判決聲請再審，除以第三審法
    院之法官有第四百二十條第五款情形為原因者外，應由第二
    審法院管轄之。」刑事訴訟法第四百二十六條定有明文。本
    件聲請人對最高法院九十四年度台上字第七一九一號確定判
    決聲請再審，揆諸前揭法條意旨，本院有管轄權，合先說明
    。另按刑事訴訟法第四百二十條第一項第六款所謂發現確實
    之新證據，係指該證據從形式上觀之，無顯然之瑕疵，毋須
    經過調查，可認為足以動搖原確定判決，且須在最後事實審
    法院判決前已存在，而為法院或當事人所不知，致未提出或
    雖知而不能提出而言。又所謂新證據，固非以絕對不須經過
    調查程序為要件，但必須可認為確實足以動搖原確定判決而
    為受判決人有利之判決者為限，倘受判決人因對其有利之主
    張為原審所不採，事後提出證明，以圖證實在原審前所為有
    利之主張為真實，據以聲請再審，該項證據既非判決後所發
    見，顯難憑以聲請再審，最高法院九十二年台抗字第四八○
    號、九十二年台抗字第四○九號裁定均採相同見解。
三、經查：
  (一)、再審聲請人指摘共犯劉奕政所供交付甲○○○之三成佣金
      或稱為「約十五萬元」，或稱為「約三十萬元」，而爭執
      原確定判決未審究「約」字意義乙節，查再審聲請人甲○
      ○○收取同意補助建國國小採購案金額之三成款作為賄賂
      之期約，而其所收之賄款金額確為十五萬元，暨共犯劉奕
      政於調查局所供再審聲請人甲○○○收取回扣金額為三十
      萬元部分，應係指再審聲請人甲○○○同意運用基層建設
      補助款補助文山國小及建國國小各五十萬元用以採購事務
      機器，以三成回扣計算係三十萬元，其中文山國小採購案
      之三成回扣部分，並無積證據可資證明，可認再審聲請人
      甲○○○確自建國國小採購案取得採購金額五十萬元之三
      成即十五萬元回扣，原確定判決事實審法院就共犯劉奕政
      供述與待證事實之關聯性如何及其部分供述如何不予採信
      等節，已於判決理由中詳為論述（見原確定判決本院九十
      二年上更(二)字第五四四號判決第十四頁第十九行以下至第
      十六頁倒數第二行），上開事證既經原確定判決審認在卷
      ，再審聲請人徒就筆錄中「約」字意義，並聲請調閱調查
      局保存之錄音帶再為爭執，自非屬發現確實之新證據。
  (二)、再者，再審聲請人所提之桃園市公所八十五年十月十一日
      桃市民教國字第八五○四○○七二號函，由其上所載之受
      文者為甲○○○本人，可知上開函件係桃園縣桃園市公所
      於八十五年十月十一日發函予再審聲請人甲○○○本人收
      執，則再審聲請人甲○○○就上開函件之內容於收受當時
      自應知之甚詳，上開證據既係判決確定前為再審聲請人所
      明知，即非所謂發現之新證據，其用以聲請再審，自非法
      之所許。
  (三)、至再審聲請人另以共犯劉奕政因存私房錢溢報薪水、冒報
      有送回扣之事實，因收支不平衡，乃與其妻林慧馨發生爭
      吵並離婚，而聲請調閱戶籍謄本及離婚協議書，欲執此證
      明再審聲請人甲○○○受劉奕政誣指收受回扣乙節，然共
      犯劉奕政離婚之事實，及其與原確定判決認定之犯罪事實
      究有無關連，非經相當之調查，難以認定，且上開再審聲
      請人所述情形就形式上觀察，尚不足以動搖原確定判決而
      為受判決人有利之認定，要難認係發現確實之新證據。
  (四)、綜上，本件再審聲請人所舉聲請再審之理由，核與刑事訴
      訟法第四百二十條第一項第六款發見確實之新證據之要件
      不符，揆諸前揭說明，應認為本件聲請無再審理由，應予
      駁回。
據上論斷，依刑事訴訟法第434條第1項，裁定如主文。
中    華    民    國    95    年    1     月    26    日
                  刑事第一庭審判長法  官  蔡  長  溪
                                  法  官  陳  春  秋
                                  法  官  林  俊  益
以上正本證明與原本無異。
如不服本裁定，應於收受送達後 5日內向本院提出抗告狀。
                                  書記官  廖  月  女
中    華    民    國    95    年    1     月    26    日


司法院資訊處製作；財團法人民間司法改革基金會備份。
